【裁判字號】    95,再,3
【裁判日期】    950712
【裁判案由】    再審之訴
【裁判全文】
臺灣臺北地方法院民事裁定                 95年度再字第3號
    再審  原告  甲○○
    再審  被告  花蓮區中小企業銀行股份有限公司
    法定代理人  乙○○
上列當事人間請求再審之訴事件，再審原告對於中華民國九十年
五月十五日本院九十年度促字第一九一二二號確定支付命令提起
再審之訴，本院裁定如下：
    主  文
再審之訴駁回。
再審訴訟費用由再審原告負擔。
    理  由
一、本件再審意旨略以：查兩造間因支付命令事件，再審被告以
    借款保證契約為據，聲請本院以九十年促字第一九一二二號
    受理，並於民國九十年五月十五日核發支付命令，該支付命
    令未能依郵務送達予再審原告，遂寄存於台北縣警察局大安
    分局安和路派出所，但送達證書黏貼不完全而遺失，致再審
    原告輾轉得知後於九十一年二月二十日聲明異議時，法院以
    顯逾法定期間為由駁回而告確定。次查再審被告另以本票為
    據於九十年三月十六日聲請強制執行，經本院以九十年票字
    第一一七三一號裁定准許。再審原告遂就本票部分提起確認
    本票債權不存在之訴，案經台灣花蓮法院地方法院以九十三
    年度簡上字第三十四號判決再審被告對於再審原告之本票債
    權不存在，先予敘明。又再審原告自始未能取得原裁定之正
    本，裁定因何送達而告確定亦屬不明，遲至九十四年十二月
    十二日，再審原告以台灣花蓮地方法院九十三年度簡上字第
    三十四號確定判決請求再審被告取消強制執行程序時，經獲
    告知尚有支付命令之聲請原因及送達詳情，再審原告方得知
    悉而為爭執，依知悉時起算三十日不變期間，再審原告提起
    本件再審合於法律之規定。再者，原裁定違背法令而有下列
    再審原因：
（一）依民事訴訟法第一百三十八條第一項規定，寄存送達應製
      作二份通知書，一份黏貼於門首，另一份置於送達處所信
      箱或其他適當位置。本案之寄存送達，再審原告未曾看見
      門首有黏貼任何送達通知書，亦未受任何人轉交或於信箱
      中收受任何通知書，其送達之方法明顯違背上開法令，該
      裁定乃屬適用法規顯有錯誤，而有民事訴訟法第四百九十
      六條第一項第一款適用法規顯有錯誤之再審事由。
（二）原裁定之聲請乃基於兩造間借款保證契約，然該契約業經
      台灣花蓮地方法院以九十三年度簡上字第三十四號確定判
      決，基於本院檢察署九十二年偵緝字第四十八號偵查卷宗
      （含九十一年偵字第一六七六一號偵查卷）卷內證人證詞
      認定；再審原告並未親自或授權他人用印於該契約上，故
      原裁定為判決基礎之借款保證契約證物係經偽造變造，業
      經法院確定判決確認，而有民事訴訟法第四百九十六條第
      一項第九款之再審事由。
（三）原裁定本於再審被告單方聲請，未實質就證物之真偽審酌
      ，對於證人證詞及其後發生之實質判決認定更無法審酌，
      原裁定所據之借款保證契約業經台灣花蓮地方法院以九十
      三年度簡上字第三十四號確定判決認定；再審原告並未親
      自或授權他人用印於該契約上，兩造間保證契約不存在，
      此相關證物若經原審使用並斟酌，當可使再審原告受較有
      利益之裁判，因此有民事訴訟法第四百九十六條第一項第
      十三款之再審事由。綜上所述，再審原告提起本件再審於
      法有據等語。
二、按再審之訴，法院認無再審理由，判決駁回後，不得以同一
    事由，對於原確定判決或駁回再審之訴之確定判決，更行提
    起再審之訴；且此項規定於裁定已經確定者亦準用之，民事
    訴訟法第四百九十八條之一、第五百零七條定有明文；又再
    審之訴應於三十日之不變期間內提起，前項期間自判決確定
    時起算，但再審之理由知悉在後者，自知悉時起算，復為民
    事訴訟法第五百條第一項及第二項所明文；是提起再審之訴
    之原告，如主張其再審理由知悉在後者，應就所主張之事實
    負舉證之責任，最高法院三十年年抗字第四四三號判例可資
    參照。
三、經查：
（一）本件再審原告聲請再審主張本院九十年度促字第一九一二
      二號核發之支付命令，該支付命令未能依郵務送達予再審
      原告，致該確定之支付命令裁定有適用法規顯有錯誤之違
      法等語，業經台灣高等法院以九十一年度再抗字第五十六
      號、第八十九號駁回再審聲請在案，此有上開裁定書二份
      在卷可查，是再審原告以同一事由再行提起本件再審之訴
      ，揆依民事訴訟法第四百九十八條之一之規定，再審原告
      之聲請再審自不合法。
（二）次查，本件再審原告主張系爭借款保證契約，業經台灣花
      蓮地方法院以九十三年度簡上字第三十四號確定判決，認
      定再審原告並未親自或授權他人用印於該契約上，故原確
      定裁定為判決基礎之該借款契約，既經法院認為經偽造或
      變造，則原確定裁定自有民事訴訟法第四百九十六條第九
      款、第十三款再審事由等語；按再審原告對再審被告向台
      灣花蓮地方法院提起確認本票債權不存在之訴，雖經台灣
      花蓮地方法院以九十三年度簡上字第三十四號判決一部勝
      訴、一部敗訴在案，惟上開判決書及判決確定證明書業分
      別於九十四年四月十八日、九十四年六月十三日由台灣花
      蓮地方法院寄送予再審原告收受無訛，此迭經本院調取上
      開卷宗核閱屬實，是縱上開判決書對於系爭借款契約有所
      質疑，再審原告即於知悉時未於三十日之不變期間內提起
      再審之訴，而遲至九十五年一月三日始向本院提起再審，
      揆依上開法文規定，顯已逾再審之三十日不變期間，從而
      再審原告提起本件再審之訴，自難認其再審之訴為合法，
      依法應予駁回。
四、依民事訴訟法第四百九十八條之一、第五百零二條第一項、
    第九十五條、第七十八條，裁定如主文。
中    華    民    國  九十五  年    七    月   十二   日
                    民事第五庭  法  官  蔡世祺
以上正本係照原本作成。
如對本裁定抗告，須於裁定送達後十日之不變期間內，向本院提
出抗告狀。
中    華    民    國  九十五  年    七    月   十二   日
                                書記官  黃媚鵑


司法院資訊處製作；財團法人民間司法改革基金會備份。
